【裁判字號】    99,訴,126
【裁判日期】    990430
【裁判案由】    毒品危害防制條例等
【裁判全文】
臺灣桃園地方法院刑事判決               99年度訴字第126號
公  訴  人  臺灣桃園地方法院檢察署檢察官
被      告  甲○○
選任辯護人  乙○○律師
上列被告因違反毒品危害防制條例等案件，經檢察官提起公訴（
98年度偵字第9010號），本院判決如下：
    主  文
甲○○共同運輸第三級毒品，處有期徒刑貳年捌月。扣案愷他命
（驗餘淨重仟玖佰柒拾玖點捌伍公克）、跳繩肆拾貳組（含其
紙板膠膜包裝物）、黑色膠帶附著藍色複寫紙、透明塑膠袋壹批
均沒收。
    事  實
一、甲○○見奇威資訊公司報載徵送貨員，遂依報載電話與真實
    姓名年籍不詳自稱「陳經理」之成年男子（下稱「陳經理」
    ）聯繫，並依約於民國98年2 月23日前往該公司（址設臺中
    市○○區○○路1 段184 號4 之11）經真實姓名年籍不詳自
    稱「阿川」之成年男子（下稱「阿川」）面試，並經通知於
    同年月24日開始工作，每月薪資新臺幣（下同）27,000元。
    工作後除於同年3 月4 日或5 日、3 月11日或12日、3 月20
    日依「陳經理」指示至大樓警衛室拿貨，再依「陳經理」之
    聯繫將上開貨物送至某處路口轉交給「陳經理」指定真實姓
    名年籍不詳之人外，並無其他業務。甲○○依上開工作量與
    其薪資不對等、送貨方式不尋常等情，雖能預見「陳經理」
    、「阿川」所託付收受、轉送之物品可能係我國毒品危害防
    制條例所列之第三級毒品愷他命（Ketamine，又稱愷他命）
    ，且知悉第三級毒品愷他命依法不得運輸，並屬於不得走私
    進口之管制物品，竟仍基於運輸及走私第三級毒品之不確定
    故意，與「陳經理」、「阿川」形成運輸第三級毒品及走私
    管制物品進口之犯意聯絡，由「陳經理」、「阿川」先於香
    港將愷他命夾藏於42組跳繩之雙手握把中（愷他命驗餘淨重
    3979 .85公克，包裝塑膠袋總重15.18 公克，係先以透明塑
    膠袋裝妥、包上藍色複寫紙，再以黑色膠帶為外層包裝後，
    藏至跳繩之握把中），以郵寄方式將上開貨物寄送至奇威資
    訊公司上開地址，並推由王信文為受貨人（該貨物提單主號
    ：00000000000 、報單編號：CR98454Q12 5）。該批貨物於
    98年4 月10日經港龍航空KA-486號班機自香港運送來臺，同
    日12時許，內政部警政署航空警察局會同財政部臺北關稅局
    在臺灣桃園國際機場貨運站長榮倉儲快遞貨物進口專區執行
    貨物注檢時發現可疑，會同開驗，發現內藏愷他命。嗣由內
    政部警政署航空警察局派員喬裝快遞公司人員，於98年4 月
    11日11時30分許依提單資料將上開貨物送至奇威資訊公司上
    址，甲○○出面領取上開貨物後，當場逮捕甲○○，並扣得
    扣得愷他命（驗餘淨重3979.85 公克）、跳繩42組（含其紙
    板膠膜包裝物）、黑色膠帶附著藍色複寫紙、透明塑膠袋一
    批。
二、案經內政部警政署航空警察局移送臺灣桃園地方法院檢察署
    檢察官偵查起訴。
    理  由
一、證據能力部分：查本案所引用之供述及非供述證據，經本院
    依法踐行調查證據程式，檢察官、被告及其選任辯護人均不
    爭執各該證據之證據能力（見本院訴字卷第16頁），且亦查
    無依法應排除其證據能力之情形，是後述所引用證據之證據
    能力均無疑義，先予敘明。
二、訊據被告甲○○固坦承簽收本件藏有愷他命貨物之事實，惟
    矢口否認有何運輸及走私第三級毒品之犯意，辯稱：伊不知
    道那是毒品，本件貨物是陳經理於98年4 月11日上午11時
    10分許，打電話到公司叫伊下樓領貨，陳經理通知伊拿貨時
    ，伊並沒有確認收的是何種貨物，伊當時沒有懷疑是違禁物
    ，是事後回想才有懷疑云云。經查：
  (一)上開事實，業據證人即雅仕航空貨運承攬公司關務部經理彭
    若涵於警詢時證稱：該批貨物係於98年4 月10日經KA-486號
    班機由香港運送來臺，同日12時15分許，於長榮快遞進口專
    區（桃園縣大園鄉○○村○○○路8 之1 號3 號）為員警查
    獲，該批貨物到臺灣後，原本將交由雅仕航空貨運承攬公司
    臺中轉運站（臺中新南屯區○○路○ 段695 號）以快遞方式
    運送，該貨物申報名稱為跳繩，經清點貨物內有跳繩42組，
    經開驗發現跳繩兩邊把手共84個鐵管內夾藏以透明塑膠袋及
    藍色複寫紙為內層包裝，再以黑色膠帶為外層包裝封裝之疑
    似第三級毒品愷他命，該批貨物之收貨人為甲○○，收貨地
    址為臺中市○○區○○路一段186 號4 之11等語明確（見偵
    查卷第31-32 頁）；且被告供稱：伊是98年2 月23日看報應
    徵奇威資訊公司送貨員，而與「陳先生」聯絡，並於同日接
    受「阿川」之面試，月薪25,000元，另外有2,000 元餐費，
    伊是從98年2 月24開始工作，至本件查獲期間，僅於同年3
    月4 日或5 日、3 月11日或12日、3 月20日依「陳經理」之
    指示收送貨物，除此之外並無其他業務，，並自承於上開時
    、地簽收本件藏有愷他命貨物之事實。此外，並有ACS WORL
    DWIDE EXPRESS單號NO：0000000000號提單、X 光檢查儀注
    檢行李報告表、進口快遞貨物簡易申報單（提單主號：0000
    0000000 、報單編號：CR98454Q125 ）、現場照片、訪客登
    記簿在卷可證（見偵查卷第10、20-21 、26-30 、73-81 頁
    ），復有可疑白色結晶體一批（經送驗機關分裝成2 包）、
    跳繩42組（含其紙板膠膜包裝物）、黑色膠帶附著藍色複寫
    紙、透明塑膠袋一批扣案可佐（見偵查卷第25頁，本院訴字
    卷第44頁），而扣案白色結晶體經送內政部警政署刑事警察
    局檢驗結果，含第三級毒品愷他命成分（驗餘淨重3979.85
    公克），有該局98年5 月26日刑鑑字第09800541 29 號鑑定
    書在卷可稽（見偵查卷第121 頁）。被告共同運輸愷他命入
    境之事實，已堪認定。
  (二)被告雖辯稱：本件貨物是「陳經理」於98年4 月11日上午11
    時10分許，打電話到公司叫伊下樓領貨，陳經理通知伊拿貨
    時，伊並沒有確認收的是何種貨物，伊不知道是毒品云云。
    然查，被告於警詢時供稱：98年4 月11日上午陳經理指示伊
    領的貨物，「陳經理」告訴伊簽收的貨物是跳繩云云（見偵
    查卷第7 頁），被告對於其是否知悉該貨物為跳繩，抑或不
    知道該貨物為何物，前後供述矛盾，然查被告於奇威資訊公
    司僅送貨4 次，且對於各次送貨之時間、地點、貨物之特徵
    、品名、由其或林家立收送等情均記憶均具體明確（見偵查
    卷第7 、38-39 、134 頁），唯獨就本件查獲物品之內容，
    前後供述不一，顯見被告係為掩飾其預見該貨物內容可能為
    違禁物之事實。
  (三)況奇威資訊公司內沒有網路購物相關資料，也沒有網路購物
    傳單，且奇威資訊公司送貨不用寫簽單，貨是由其他地方送
    到奇威資訊公司所在大樓之管理室，且交貨地點在外面，例
    如在7-11前交貨等情，業據證人即奇威資訊公司員工林家立
    於偵查中證述甚詳（見偵查卷第166 頁），核與被告供稱：
    伊在奇威資訊公司收受貨物四次（含本件貨物），前三次都
    是由管理員代收，「陳經理」再打電話指示伊下樓拿貨，再
    依「陳經理」指示之地點，交貨物轉交給「陳經理」指定伊
    不認識之業務員，這些貨物的寄件人都寫「陳建財」，第一
    到三次之收件人是寫「許家銘」等語（見偵查卷第7 、39、
    50、131-132 頁）所述相符，查一般貨物運送，託運人、運
    送人通常會以單據載明受貨人之姓名、地址、聯絡方式、貨
    物名稱，運送人並於交付貨物時交由受貨人簽收，以作為貨
    物運送內容之依據，並作為該貨物確實送達受貨人之憑據。
    然本件被告係依照「陳經理」以電話指示將貨物送至非固定
    地址之交貨地點，且將貨物交予他人時亦不需請對方簽收，
    無送貨簽單，顯與常情不符。更甚者上開貨物係以郵寄方式
    送達奇威資訊公司，收件人為「許家銘」，然一般公司之郵
    寄物件，若非以公司為收受名稱，亦應以公司內部人員之名
    稱為收件人，本件以「許家銘」為收件人，亦不合常情。被
    告送貨時為勤益之專二生，先前曾於家中工廠幫忙，亦曾從
    事電腦維修、汽車材料送貨員（見偵查卷第133 、135 頁）
    ，教育程度非低，且具相當工作經驗，甚至有送貨之經驗，
    對於上開不合常理之處，無由諉為不知。況被告於警詢中及
    偵查中亦供稱：於該公司任職卻只從事收送貨物工作、貨又
    很少，工作內容對照領取之薪資並不合理，公司設備簡陋，
    員工只有伊及另外一位送貨工讀生林家立，沒有其他長官或
    會計，「陳經理」還以行動電話叫伊用伊或林家立的名義去
    申請公司的室內電話，且公司有裝設煙霧偵測器偽裝的監視
    器連接網路線，伊也覺得可疑、很奇怪，伊在此次之前已經
    有在公司送過三次貨物，其中第二次包裹雖寫是化妝品，但
    是伊覺得怪怪的，因為化妝品不可能那麼重，且抱起來都沒
    有撞擊聲，感覺裡面放很多紙，伊之前做過汽車材料送貨員
    ，送貨到哪裡送貨單上都會有客戶名稱與電話，且送貨後都
    會要客戶簽收，但這分工作內容雖為送貨，客戶聯絡電話都
    不給伊，且客戶拿了貨就跑，收受包裹收件人是用「許家銘
    」之名義，陳經理說他是業務，但伊沒有看過，因此覺得奇
    怪，98年4 月11日陳經理電話裡的聲音不是很自然，伊有懷
    疑貨物的內容可能不正常，伊懷疑是違禁物等語（見偵查卷
    第8 、38、50、131-134 、136 頁），被告就奇威資訊公司
    工作負擔與薪資不成比例、公司僅2 人、設備簡陋又有煙霧
    偵測器偽裝之監視器、貨物收送過程諸多不合理處供述甚詳
    ，且自承其亦懷疑所收貨物係違禁物。被告預見本件貨物可
    能為愷他命等情，灼然甚明。
  (四)綜上所述，被告所辯均非可採，本件事證明確，被告之犯行
    堪以認定。
三、按行為後法律有變更者，適用行為時之法律。但行為後之法
    律有利於行為人者，適用最有利於行為人之法律，刑法第2
    條第1 項定有明文（刑法第2 條係規範行為後法律變更所生
    新舊法律比較適用之準據法，是刑法第2 條本身雖經修正，
    但該條文既屬適用法律之準據法，本身尚無比較新舊法之問
    題，應逕適用裁判時之刑法第2 條規定以決定適用之刑罰法
    律）。又比較時應就罪刑有關之共犯、未遂犯、牽連犯、連
    續犯、結合犯，以及累犯加重、自首減輕暨其他法定加減（
    如身分加減）與加減例等一切規定，綜其全部罪刑之結果而
    為比較（最高法院24年上字第4634號判例、95年第8 次刑事
    庭會議決議參照）。又按毒品危害防制條例第4 條第1 項業
    於98年5 月20日修正公布，而92年7 月9 日修正公布之同條
    例第36條雖明定：「本條例自公布後六個月施行。」，然依
    其立法理由：「依本條例新修正之規定，法務部需會同衛生
    署成立審議委員會每三個月定期檢討調整毒品之分級及品項
    ，而本次新增第四級毒品，有需要在新法施行前先經該審議
    會檢討後再調整公布，且依修正條文亦有必要再訂定相關子
    法及修正相關法規，以配合本條例之施行，故亦有需要預留
    適當緩衝期，以利訂頒相關子法及相關法規之配合修正。」
    可知毒品危害防制條例第36條規定係因應92年7 月9 日該次
    修正而預留之緩衝期，是98年5 月20日修正公布之毒品危害
    防制條例條文，應無同法第36條之適用，而應回歸中央法規
    標準法之規定，於98年5 月22日施行。本件被告行為後，毒
    品危害防制條例第4 條第3 項業已修正，並於98年5 月20日
    公布，同年月22日施行，是被告犯後法律已有變更，修正前
    毒品危害防制條例第4 條第3 項規定為：「製造、運輸、販
    賣第三級毒品者，處五年以上有期徒刑，得併科新臺幣五百
    萬元以下罰金。」修正後毒品危害防制條例第4 條第3 項則
    規定為：「製造、運輸、販賣第三級毒品者，處五年以上有
    期徒刑，得併科新臺幣七百萬元以下罰金。」就其法定罰金
    刑部分，已由修正前「得併科新臺幣五百萬元以下罰金」更
    改為「得併科新臺幣七百萬元以下罰金」是以修正前之毒品
    危害防制條例較有利於被告，自應適用修正前毒品危害防制
    條例第4 條第3 項之規定。
四、核被告甲○○所為，係犯修正前毒品危害防制條例第4 條第
    3 項之運輸第三級毒品罪及懲治走私條例第2 條第1 項之私
    運管制物品進口罪。又自香港、澳門私運管制物品進口逾公
    告數額，應逕依懲治走私條例第2 條第1 項論處，無庸引用
    同條例第12條之規定（最高法院93年第3 次刑事庭會議參照
    ）。檢察官援引懲治走私條例第12條而為起訴，容有誤會。
    被告運輸毒品前後持有毒品之低度行為，為運輸之高度行為
    所吸收，不另論罪。被告就所犯上開2 罪，分別與「陳經理
    」、「阿川」有犯意聯絡及行為分擔，為共同正犯。被告以
    一行為觸犯前揭二項罪名，為想像競合犯，應依刑法第55條
    前段之規定，從一重之運輸第三級毒品罪處斷。再運輸第三
    級毒品罪之法定刑為「五年以上有期徒刑，得併科新臺幣五
    百萬以下罰金」，然同為運輸毒品之人，其原因動機不一，
    犯罪情節亦輕重有別，或居於幕後策劃並提供貨源、或策劃
    指示安排交通、連絡取貨、尋找押運人選、或擔任押運工作
    、監督貨物去向、甚實際攜帶毒品俗稱「交通」者、抑或擔
    任寄送、代收、或於貨到代收後轉交實際貨主之中間人，各
    角色及各階段行為對於社會所造成之危害，自未盡相同，本
    件被告固有貪圖己身利益而與共犯「陳經理」、「阿川」共
    同運輸第三級毒品之犯行，然被告於共同運輸毒品犯行中，
    乃分擔代收之角色，非居於幕後策劃之主要人員，無從與其
    他大量運輸毒品之毒梟首惡之行為相擬，且被告僅為運輸毒
    品一次，認倘處以法定本刑之最低刑度為五年以上，失之過
    苛，情節尚堪憫恕，爰依刑法第59條減輕其刑。爰審酌被告
    為圖利益，私運大量愷他命進入我國境內，若流入市面，將
    嚴重損及我國社會之安全及國人之健康，所幸前開毒品及時
    扣案尚未流入市面，及被告否認犯罪之犯後態度等一切情狀
    ，量處如主文所示之刑。
五、按毒品危害防制條例第18條第1 項前段之規定，應予沒收銷
    燬之毒品，以經查獲之第一、二級毒品為限。又毒品依其成
    癮性、濫用性及對社會危害性，共分為四級，施用或持有第
    三、四級毒品，因其可罰性較低，故未設處罰之規定，僅就
    施用及持有第一、二級毒品科以刑罰。然鑑於第三、四級毒
    品均係管制藥品，特於同條例第11條之1 明定無正當理由，
    不得擅自持有；第18條第1 項後段復規定查獲之第三、四級
    毒品，無正當理由而擅自持有者，均沒入銷燬之，從而，依
    同條例第18條第1 項後段應沒入銷燬之毒品，專指查獲施用
    或持有之第三、四級毒品而言（惟依98年5 月20日修正公布
    之毒品危害防制條例第11條第5 項、第6 項規定，已就持有
    第三級、第四級毒品達純質淨重20公克以上論以刑責，是此
    部分應沒入銷燬之第三級、第四級毒品應限於持有純質淨重
    未滿20公克之情形）；倘係查獲製造、運輸、販賣、意圖販
    賣而持有、以非法方法使人施用、引誘他人施用或轉讓第三
    、四級毒品，既屬同條例相關法條明文規定處罰之犯罪行為
    ，即非該條項應依行政程式沒入銷燬之範圍。又同條例第19
    條第1 項所定「供犯罪所用或因犯罪所得之物」，係指犯第
    4 條至第9 條、第12條、第13條或第14條第1 項、第2 項之
    罪所用或所得之物，不包括毒品本身在內，是尚不得援用此
    項規定為第三、四級毒品之沒收依據。再同條例對於查獲之
    製造、運輸、販賣、意圖販賣而持有、以非法方法使人施用
    、引誘他人施用及轉讓第三、四級毒品之沒收，並無特別規
    定，如其行為已構成犯罪，則該毒品即屬不受法律保護之違
    禁物，應回歸刑法之適用，依刑法第38條第1 項第1 款之規
    定沒收之（最高法院96年度臺上字第884 號判決意旨參照）
    。經查，扣案之第三級毒品愷他命（驗餘淨重3979.85 公克
    ），係因被告所犯運輸第三級毒品罪而查獲之第三級毒品，
    為違禁物，依上述說明，自應依刑法第38條第1 項第1 款規
    定予以沒收。又扣案用以包裹上開第三級毒品愷他命之跳繩
    42只（含其紙板膠膜）、黑色膠帶附著藍色複寫紙、透明塑
    膠袋一批均有防止毒品裸露、逸出及潮濕之功用，並便於分
    裝、攜帶毒品，及掩飾扣案之第三級毒品愷他命而便於運輸
    毒品所用之物，既均係共同正犯「陳經理」、「阿川」交付
    托運，應為共犯「陳經理」、「阿川」所有之物，上揭物品
    均係用以盛裝、運輸毒品所用之物，均應依毒品危害防制條
    例第19條第1 項前段規定宣告沒收。
據上論斷，應依刑事訴訟法第299 條第1 項前段，毒品危害防制
條例第19條第1 項前段，修正前毒品危害防制條例第4 條第3 項
，懲治走私條例第2 條第1 項、第11條，刑法第2 條第1 項前段
、第11條、第28條、第55條前段、第59條、第38條第1 項第1 款
，判決如主文。
本案經檢察官陳仁傑到庭執行職務。
中    華    民    國    99    年    4     月    30    日
                  刑事第四庭  審判長法  官  袁雪華
                                    法  官  張淑華
                                    法  官  林宜靜
以上正本證明與原本無異。
如不服本判決應於收受判決後10日內向本院提出上訴書狀，並應
敘述具體理由。其未敘述上訴理由者，應於上訴期間屆滿後20日
內向本院補提理由書( 均須按他造當事人之人數附繕本) 「切勿
逕送上級法院」。
                                    書記官  王明玉
中    華    民    國    99    年    4     月    30    日
附錄論罪科刑法條
修正前毒品危害防制條例第4條
製造、運輸、販賣第一級毒品者，處死刑或無期徒刑；處無期徒
刑者，得併科新臺幣1千萬元以下罰金。
製造、運輸、販賣第二級毒品者，處無期徒刑或 7 年以上有期
徒刑，得併科新臺幣七百萬元以下罰金。
製造、運輸、販賣第三級毒品者，處 5 年以上有期徒刑，得併
科新臺幣五百萬元以下罰金。
製造、運輸、販賣第四級毒品者，處 3 年以上 10 年以下有期
徒刑，得併科新臺幣 3 百萬元以下罰金。
製造、運輸、販賣專供製造或施用毒品之器具者，處 1 年以上
7 年以下有期徒刑，得併科新臺幣 1 百萬元以下罰金。
前五項之未遂犯罰之。
懲治走私條例第2條
私運管制物品進口、出口逾公告數額者，處 7 年以下有期徒刑
，得併科新臺幣 3 百萬元以下罰金。
前項之未遂犯罰之。
第 1 項所稱管制物品及其數額，由行政院公告之。

司法院資訊處製作；財團法人民間司法改革基金會備份。
